臺灣桃園地方法院民事判決　　　　　　　 94年度再易字第8號
再審原告　　甲○○
再審被告　　第一產物保險股份有限公司桃竹分公司
法定代理人　王振溢
上列當事人間請求給付修車款事件，再審原告對於中華民國94年
4 月7 日本院93年度簡上字第121 號確定判決提起再審之訴，本
院判決如下：
    主  文
再審之訴駁回。
再審訴訟費用由再審原告負擔。
    理  由
一、本件再審原告提起再審主張：鈞院中壢簡易庭92年度壢簡字
    第748 號民事確定判決（下稱第一審判決）及93年度簡上字
    第121 號民事確定判決（下稱第二審判決）皆有消極不適用
    法規之違背法令情形，陳述如下：
  (一)「主張契約關係之存在者，雖不能證明其契約締結之事實，
    但依契約履行之事實，足以推定其契約關係之存在時，自不
    容契約當事人無端否認」，最高法院21年上字第3046號判例
    著有明文。原判決既引用再審原告所主張：「兩造是長期配
    合，估價單上的抬頭，都是記載被上訴人（即再審被告）名
    稱，且被上訴人公司內部有上訴人（即再審原告）的帳號，
    等於認為雙方有長期業務往來，但兩造沒有特別簽約約定被
    上訴人保戶之汽車修理費用要由被上訴人負擔」等語，至多
    僅係再審原告未能證明兩造間締約之過程，上開第一審判決
    及第二審判決卻遽認兩造未簽立契約，自與前揭判例相違背
    。又另依再審原告於第一審審理中所提出伊所製作之估價單
    及統一發票上記載，可知兩造間存有委託修車之交易關係，
    且再審被告於第一審審理中自承：「我們承認修理單，但是
    不是我們應該要理賠的，不是全額理賠，應是我們與保戶各
    自分擔一部分」，再審被告並自承有些金額已撥過款，足證
    兩造間存在委任關係或債務承擔關係，至於確定肇事責任僅
    是再審被告付款之條件，但第一審判決與第二審判決未就兩
    造契約履行之情形加以斟酌判斷，自亦與前揭判例相違背。
  (二)再審原告於第一審審理中主張：「我們開出之發票，都是由
    理賠員告訴我們金額才會開」，另於上訴狀中主張再審原告
    已將發票交付再審被告收執，此為再審被告所不爭執，依發
    票之記載足認兩造間有交易事實，再審被告否認，亦應負舉
    證責任，方屬公允。又再審被告已使用系爭發票申報稅捐乙
    節，兩造亦均無爭議，再審被告既為一合法經營之公司，自
    係認有交易事實才會將發票使用而未拆讓，原第一、二審漏
    未斟酌此一有利再審原告之事實而為不利再審原告之判斷，
    顯有民事訴訟法第497 卷之違背法令。爰依法提起本件再審
    之訴，並聲明：(一)鈞院93年度簡上字第121 號確定判決及鈞
    院中壢簡易庭92年度壢簡字第748 號確定判決均廢棄。(二)再
    審被告應給付再審原告新臺幣（下同）223,263 元，及自起
    訴狀繕本送達之翌日起至清償日止，按年息5%計算之利息等
    語。再審被告則因本件未經言詞辯論，並無任何聲明或陳述
    。
二、按再審之訴，應於30日之不變期間內提起。前項期間，自判
    決確定時起算，判決於送達前確定者，自送達時起算；其再
    審之理由發生或知悉在後者，均自知悉時起算，民事訴訟法
    第500 條第1 項、第2 項前段分別定有明文。本件原確定判
    決之訴訟標的價額未逾150 萬元，為不得上訴第三審之判決
    ，再審原告於民國94年4 月19日收受原確定判決，有送達證
    書附於本院93年度簡上字第121 號卷可稽，則其於94年5 月
    18日提起本件再審之訴，未逾30日之法定不變期間，合先敘
    明。
三、次按，第二審法院就該事件已為本案判決者，對於第一審法
    院之判決不得提起再審之訴，民事訴訟法第496 條第3 項明
    文規定，既然本案繫屬第二審之本院93年度簡上字第121 號
    就該事件已為本案判決，則再審原告就本案第一審之本院中
    壢簡易庭92年度壢簡字第748 號民事判決提起再審，即與上
    揭規定有違，其就本院中壢簡易庭92年度壢簡字第748 號判
    決所提起之再審顯有未合。
四、又按，再審之訴顯無再審理由者，得不經言詞辯論，以判決
    駁回之，民事訴訟法第502 條第2 項定有明文。經查：
  (一)再審原告主張原確定判決認定兩造間沒有委任關係或債務承
    擔關係，違反最高法院21年上字第3046號判例之意旨，而有
    民事訴訟法第496 條第1 項第1 款所定適用法規顯有錯誤之
    再審事由部分：
  1.原確定判決固因引用再審原告之陳述而於理由中記載：「查
    上訴人自陳：兩造是長期配合，估價單上的抬頭，都是記載
    被上訴人名稱，且被上訴人公司內部有上訴人的帳號，等於
    認為雙方有長期業務往來，但兩造沒有特別簽約約定被上訴
    人保戶之汽車修理費用要由被上訴人負擔（見原審93年5 月
    18日言詞辯論期日筆錄）」等語，惟按，「當事人主張有利
    於己之事實者，就其事實有舉證之責任」，民事訴訟法第27
    7 條前段定有明文，是再審原告上開陳述中關於：「但兩造
    沒有特別簽約約定被上訴人保戶之汽車修理費用要由被上訴
    人負擔」等語既為不利於己之陳述，而與再審被告所抗辯之
    ：兩造間並無委任關係存在等語相符，可認係兩造所不爭執
    之事實，則原確定判決依上開陳述而得出：「足認兩造間確
    未簽訂任何契約」之心證（見原確定判決第4 頁），自無何
    違誤。至於上開陳述中關於「雙方有長期業務往來」之有利
    於己之事實，既為再審被告所否認，再審原告即負有舉證之
    責，原確定法院於再審原告為確實舉證證明前，自不得逕採
    為認定事實之基礎。
  2.次查，關於兩造究有無就「各該」車輛成立委任關係，原確
    定判決除以上開再審原告所自承之兩造間沒有特別簽約約定
    由再審被告負擔汽車修理費等語為論斷基礎外，並敘明：「
    上訴人於原審雖提出估價單、統一發票多紙為憑，惟觀諸前
    開資料上，並無記載兩造存有委任關係、或被上訴人應負擔
    『各該』修車款之文字，且估價單、統一發票均係由上訴人
    所填載，至多僅能證明上訴人確因修復車輛而需費其上所載
    之各該金額，然尚無從證明兩造間存有委任關係之情。此外
    ，上訴人復無法舉證以實其說，是以上訴人主張：兩造間有
    委任契約關係，被上訴人應依約給付修車款項等語，尚屬無
    據，不足採信」等語（見原確定判決第4 頁），業已就再審
    原告所提出之估價單、統一發票何以不足以認定兩造間就「
    各別車輛」之修繕成立委任契約詳予論述，至於再審被告公
    司內部有上訴人的帳號乙情則僅足認定兩造間曾有金錢往來
    之事實，惟金錢往來之原因多端，因給付修車款而為之固為
    其一，因履行對保戶保險理賠金請求之給付，並為免保戶受
    領理賠金後再向修車廠即再審原告給付之輾轉勞煩而縮短給
    付，由再審被告逕向再審原告給付，亦為兩造間金錢往來可
    能之原因，自不足據以認定兩造間確就再審原告所主張各該
    修車款之車輛成立委任契約。
  3.又查，再審原告雖主張再審被告於前審中自承：「我們承認
    修理單，但是不是我們應該要理賠的，不是全額理賠，應是
    我們與保戶各自分擔一部分」等語，並自承有些金額已撥過
    款（依再審原告主張之出處為第一審卷第77、123 頁），惟
    再審被告於同次庭期同時辯稱：「因為我們是對車主負責」
    等語，又再審原告復多次陳稱再審被告雖曾有撥款之事實，
    但均與本件無關等語（見第一審卷第77、78、128 頁、第二
    審卷第56頁），依上足認，再審被告之撥款行為係為履行其
    對保戶之義務而為，且上開撥款之事實亦與本件系爭修車款
    無涉，是再審原告以之主張上開撥款之事實足證兩造間就系
    爭汽車修理確有委任關係或債務承擔關係存在云云，亦無可
    採。
  4.綜上，依原確定判決全卷以觀，兩造間就系爭車輛之修繕並
    無相互履行委任契約之事實，本件事實與前揭最高法院21年
    上字第304 號判例意旨情形並不相同，尚無從爰引適用之餘
    地，是再審原告主張原確定判決之認定違背上開判例意旨，
    而有判決不適用法規之再審事由云云，不足為採。
  (二)關於再審原告主張原確定判決就「發票業經再審被告使用」
    乙節未予斟酌，而有民事訴訟法第497 條之判決違背法令部
    分：
  1.復按，民事訴訟法第497 條所謂「就足影響於判決之重要證
    物，漏未斟酌者」，係指當事人在前訴訟程序已經提出，第
    二審確定判決漏未於理由中斟酌者而言；申言之，該項證物
    如經斟酌，原判決將不致為如此之論斷，若縱經斟酌亦不足
    影響原判決之內容，或原判決曾於理由中說明其為不必要之
    證據者，均與本條規定之要件不符（台灣高等法院台南分院
    89年再字第80號判決意旨參照）。查，再審原告於前審程序
    中所提出之統一發票何以不足認定兩造間確有委任關係存在
    乙節，已據原確定判決詳予論述，業如前述，是即令再審被
    告確有收到再審原告所寄出之統一發票，因該統一發票為再
    審原告自行開立，且再審被告縱曾向再審原告給付系爭修車
    款以外之款項，亦係出於對其保戶負責之故，意即為縮短給
    付而向再審原告給付，是此一事實亦不足以影響原判決之內
    容，依上說明，就再審被告已收執上述之統一發票，不僅非
    為原確定判決所未斟酌之證物，且係縱經斟酌亦不足影響原
    判決內容之證物，則再審原告此部分之主張自無可採。
  2.至於再審原告主張：「系爭發票再審被告皆已使用申報稅捐
    乙節，兩造亦均無爭議」等語，經本院遍閱原確定判決全卷
    ，再審原告於前審審理中從未就系爭修車款之統一發票已據
    再審被告執以申報稅捐之事實而為陳述，是再審原告上開之
    主張洵非事實，不足採信，則再審原告據此主張原確定判決
    漏未斟酌此一有利於再審原告之事實，而有再審事由云云，
    洵無足採。
五、從而，原確定判決並無民事訴訟法第496 條第1 項第1 款、
    第497 條之再審理由，再審原告執上開理由提起本件再審之
    訴，顯無理由，爰不經言詞辯論，逕以判決駁回。
六、據上論結，本件再審之訴為無理由，依民事訴訟法第502 條
    第2 項、第78條規定，判決如主文。
中　　華　　民　　國　　94　　年　　6 　　月　　30　　日
                  民事第二庭審判長法　官　劉克聖
                                  法　官　林雯娟
                                  法　官　范明達
上列正本證明與原本無異
如對本判決上訴，須於判決送達後20日內向本院提出上訴狀，同
時表明上訴理由；如已於本判決宣示後送達前提起上訴者，應於
判決送達後10日內補具上訴理由（均須按他造當事人之人數附繕
本）。
中　　華　　民　　國　　94　　年　　7 　　月　　1 　　日
                                  書記官　李燕枝
